最高法院刑事判決                                  八十八年度台非字第三八號
    上訴人  最高法院檢察署檢察總長
    被  告  甲○○  男
右上訴人因被告業務侵占案件，對於台灣高等法院中華民國八十七年四月二十二日第
二審確定判決（八十六年度上更(一)字第九四九號，起訴案號：台灣台北地方法院檢察
署八十四年度偵字第八一五六號），認為違法，提起非常上訴，本院判決如左：
    主  文
原判決撤銷，由台灣高等法院依判決前之程序更為審判。
    理  由
非常上訴理由稱：「一按判決不載理由，其判決當然為違背法令。所謂判決不載理由
，係指依法應記載於判決理由內之事項，不予記載，或記載不完備者而言，此為刑事
訴訟法第三百七十九條第十四款上段之當然解釋。而有罪之判決書對於被告有利之證
據，如不加以採納，應說明其理由，復為刑事訴訟法第三百十條第二款所明定。故有
罪判決書對於被告有利之證據，如不加以採納，必須說明其不予採納之理由，否則即
難謂非判決不備理由之違法。不但有各該法條明文規定，亦為大院六十三年台上字第
三二二○號判例所持之見解。二查被告甲○○業務侵占一案，台灣高等法院於中華民
國八十七年四月二十二日、八十六年度上更(一)字第九四九號，判處有期徒刑捌月，固
非無見。然卷查被告甲○○在該案審判過程中，一再辯稱其未侵占台北市體育會射擊
委員會之款項，僅為業務處理之疏失。且曾在八十七年二月十三日以書狀提出植信會
計師事務所葉芳琳會計師出具之覆核報告書及相關憑證影本二十六冊（均卷外放）於
原審法院，請求加以調查，依該覆核報告書記載：『台北市體育會射擊委員會八十一
年七月一日至八十三年六月六日收入支出資金流量報表，全部收入金額新台幣（下同
）三千三百七十三萬六千四百九十二元，支出金額三千五百十九萬三千六百二十元。
其中其他支出項目有十六萬元，銀行存摺未印出資料可供查核尚待查對及不予認定之
支出二千一百三十元。經查定收入總額三千三百七十三萬六千四百九十二元，支出總
額三千五百十九萬一千四百九十元。依本會計師覆核之意見，甲○○主張台北市體育
會射擊委員會在民國八十一年七月一日至八十三年六月六日間，該委員會之收入及支
出金額如上所述，其主張經覆核結果，尚無發現重大不符情事。』有該覆核報告書及
有關憑證影本二十六冊可據。此項覆核報告書及憑證影本自屬有利於被告之證據。乃
原審法院就此項對被告有利之證據在審判程序中未傳喚葉芳琳會計師調查其覆核報告
書之真實性及是否足以證明被告有無侵占之情事，亦未以裁定駁回被告之請求，而於
判決中復未說明何以該項覆核報告書及憑證影本等不足採取之理由。依首開說明，該
判決自屬違背法令，且已確定。爰依刑事訴訟法第四百四十一條、第四百四十三條規
定提起非常上訴，請依法核判。」等語。
本院按判決不載理由，其判決當然為違背法令，刑事訴訟法第三百七十九條第十四款
上段定有明文；又依法應於審判期日調查之證據，未予調查，致適用法令違誤，而顯
然於判決有影響者，該項確定判決，即屬判決違背法令，應有刑事訴訟法第四百四十
七條第一項第一款規定之適用，亦經司法院大法官會議釋字第一八一號解釋有案。本
件被告甲○○業務侵占一案，台灣高等法院於中華民國八十七年四月二十二日，以八
十六年度上更(一)字第九四號刑事判決，判處有期徒刑八月，固非無見。惟卷查被告在
該案審判過程中，一再辯稱其未侵占台北市體育會射擊委員會之款項，僅為業務處理
之疏失。且曾於八十七年二月十三日以書狀提出植信會計師事務所葉芳琳會計師出具
之覆核報告書及相關憑證影本二十六冊於原審法院，請求加以調查，依該覆核報告書
記載：「台北市體育會射擊委員會八十一年七月一日至八十三年六月六日收入支出資
金流量表，全部收入金額新台幣（下同）三千三百七十三萬六千四百九十二元，支出
金額三千五百十九萬三千六百二十元。其中其他支出項目有十六萬元，銀行存摺未印
出資料可供查核尚待查對及不予認定之支出二千一百三十元。經查定收入總額三千三
百七十三萬六千四百九十二元，支出總額三千五百十九萬一千四百九十元。依本會計
師覆核之意見，甲○○主張台北市體育會射擊委員會在民國八十一年七月一日起至八
十三年六月六日間，該委員會之收入及支出金額如上所述，其主張經覆核結果，尚無
發現重大不符情事。」，有該覆核報告書及有關憑證影本二十六冊可稽。此項覆核報
告書及憑證影本所載內容如果屬實，即難認被告有不法所有之意圖及行為，自屬有利
於被告之證據，依法應予調查。乃原審就此項有利於被告之證據，在審判程序中未傳
喚葉芳琳會計師，以調查其覆核報告書之真實性及是否足以證明被告有無侵占之情事
，亦未以裁定駁回被告之請求，復未於判決中說明該項覆核報告書及憑證影本等證據
何以不足採之理由，遽論以被告業務侵占之罪刑，自有依法應於審判期日調查之證據
，而未予調查，及判決不載理由之違背法令，且致適用法令違誤，而顯然於判決之結
果亦生影響。案經確定，且於被告不利，非常上訴意旨，執此指摘，洵有理由，應由
本院將原判決撤銷，並為維持被告審級之利益，爰發由原法院依判決前之程序更為審
判，以資糾正。
據上論結，應依刑事訴訟法第四百四十七條第一項第一款、第二項，判決如主文。
中      華      民      國    八十八    年      二      月      四      日
                              最高法院刑事第二庭
                                  審判長法官  蔡  詩  文
                                        法官  莊  登  照
                                        法官  洪  明  輝
                                        法官  羅  一  宇
                                        法官  石  木  欽
      右正本證明與原本無異
                                              書  記  官
中      華      民      國    八十八    年      二      月      十      日
                                                                      Ａ
